【裁判字號】    98,訴更,32
【裁判日期】    990209
【裁判案由】    違反著作權法
【裁判全文】
臺灣臺中地方法院刑事判決              98年度訴更字第32號
公  訴  人  臺灣臺中地方法院檢察署檢察官
被      告  丁○○
選任辯護人  鄭志明律師
上列被告因違反著作權法案件，經檢察官提起公訴（97年度偵字
第9163號），前經本院於民國97年10月30日以97年度訴字第3475
號判決，檢察官不服提起上訴，經智慧財產法院於民國98年3月
11日以98年度刑智上訴字第4號判決，檢察官復不服提起上訴，
嗣最高法院於民國98年7月9日以98年度臺上字第3960號及智慧財
產法院於民國98年7月28日以98年度刑智上更(一)字第35號均判決
撤銷發回更審，本院判決如下：
    主    文
丁○○無罪。
    理    由
一、公訴意旨係以：被告丁○○係址設於南投縣草屯鎮○○路一
    ○五二號「你歌音響企業社」之負責人，經營電腦點歌伴唱
    機之銷售、出租等業務，明知「堅持」、「送行」、「蝴蝶
    夢」、「思鄉枝」、「風箏」、「美麗的錯誤」、「雨中情
    」、「雨綿綿」、「情深深緣薄薄」、「愛了無後悔」、「
    堅強」、「走唱的心聲」、「情關難離」、「因為你的愛」
    、「我愛你」、「搖咧」等十六首歌曲（下稱系爭十六首歌
    曲），為告訴人豪記影視唱片有限公司（下稱豪記公司）及
    告訴人甲○○擁有著作財產權之歌曲視聽著作（除前開「風
    箏」歌曲之著作財產權人為豪記公司外，其餘十五首歌曲之
    著作財產權人為甲○○，起訴書誤載為著作財產權人均係豪
    記公司），為受我國著作權法保護之著作物，非經前揭擁有
    著作財產權人之同意或授權，不得擅自重製或散布，被告竟
    基於意圖銷售而擅自以重製之方法侵害他人著作財產權之犯
    意，在未經著作財產權人之同意或授權下，於民國九十六年
    初某日，利用由其所僱用之某不詳員工，在乙○○所經營位
    在臺中縣后里鄉○○路二一七號「綠野小吃部」，以新臺幣
    （下同）三千元之價格，非法重製系爭十六首歌曲於其所販
    售予乙○○之電腦伴唱機內，以此重製之方式侵害他人著作
    財產權。嗣於九十六年十一月十日，豪記公司人員在上址「
    綠野小吃部」，發現乙○○所擺設之電腦伴唱機內有未經授
    權重製之系爭十六首歌曲並報警處理，經警於同日十八時三
    十分許，在上址「綠野小吃部」，扣得前揭其內有系爭十六
    首歌曲之電腦伴唱機一臺（含ＣＦ記憶卡一片、遙控器一個
    ）、點唱之歌本一本，再依乙○○之供述進而循線查獲被告
    。案經告訴人豪記公司、甲○○對被告提出告訴，因認被告
    涉犯違反著作權法第九十一條第二項之意圖銷售而擅自以重
    製之方法侵害他人之著作財產權罪嫌等語。
二、程序方面：
  (一)被告丁○○及其辯護人主張：本件告訴人豪記公司、甲○○
    前於九十六年十一月間，以乙○○因本案涉犯著作權法第九
    十一條等罪嫌具狀提出告訴後，嗣告訴人二人因認被告與乙○○具有共犯關係，再於九十七年四月十四日向臺灣臺中地
    方法院檢察署提出刑事陳報（告訴）狀以被告涉嫌非法重製
    等罪嫌而對被告提出告訴，告訴人豪記公司、甲○○並於前
    揭刑事陳報（告訴）狀內載明「其（即指被告）與乙○○涉
    嫌共犯侵害告訴人著作權之罪行」等語，其後告訴人二人復
    在偵查中而於九十七年四月二十二日向臺灣臺中地方法院檢
    察署陳遞書狀表明撤回對乙○○之上開違反著作權之告訴，
    依刑事訴訟法第二百三十九條前段之規定，告訴人二人於偵
    查中對乙○○撤回告訴之效力，已及於告訴人認定為共犯之
    被告，本件檢察官起訴程序違背規定，應依法對被告諭知不
    受理判決等語。經查，被告及其辯護人前揭主張告訴人二人
    先後對乙○○、被告提出告訴後，嗣告訴人二人於偵查中業
    已乙○○撤回告訴等情，固有刑事告訴狀、刑事陳報（告訴
    ）狀及刑事撤回告訴狀各一件附卷可稽（見臺中縣警察局大
    甲分局中縣甲警偵字第○九六○○三四八二○號卷附對乙○○提出告訴之刑事告訴狀，及九十六年度偵字第二七八七九
    號偵查卷附五七、五八頁之對被告提出告訴之刑事陳報（告
    訴）狀、刑事撤回告訴狀）。惟按刑事訴訟法第二百三十九
    條前段所定，告訴乃論之罪，對於共犯之一人告訴或撤回告
    訴者，其效力及於其他共犯。此即所謂告訴不可分原則，因
    係就共犯部分而言，亦稱為告訴之主觀不可分，以有別於對
    犯罪事實一部告訴或撤回告訴，所衍生告訴之客觀不可分之
    問題。告訴之主觀不可分，必各被告「共犯」絕對告訴乃論
    之罪，方有其適用。此所稱「共犯」係指包括共同正犯、教
    唆犯、幫助犯之廣義共犯而言。按著作權法第九十一條第一
    項、第二項、第九十二條之規定，依同法第一百條之規定，
    固均屬告訴乃論之罪。然觀諸本件檢察官起訴書犯罪事實記
    載：被告基於意圖銷售而擅自以重製之方法侵害他人著作財
    產權之犯意，在未經著作財產權人之同意或授權下，利用由
    其所僱用之某不詳員工，在乙○○所經營「綠野小吃部」內
    ，以三千元之價格，非法重製系爭歌曲於其所販售與乙○○
    之電腦伴唱機內，以此重製之方式侵害他人著作財產權等情
    ，並未指被告違反著作權法行為與乙○○間有犯意之聯絡。
    且就乙○○部分，告訴人二人於偵查中對乙○○撤回告訴，
    經臺灣臺中地方法院檢察署檢察官認告訴人二人已於偵查中
    撤回告訴，於九十七年四月二十五日以九十七年度偵字第二
    七八七九號為不起訴處分，雖有不起訴處分書在卷可稽，然
    依該不起訴處分書所載告訴及警局報告意旨略以：乙○○係
    「綠野小吃部」之負責人，告訴人二人為系爭十六首歌曲之
    音樂著作財產權人，乙○○竟未經告訴人二人之同意或授權
    ，將系爭十六首歌曲重製於其店內之電腦伴唱機內，供不特
    定人公開演唱，因認乙○○涉犯違反著作權法第九十一條第
    一項之重製他人著作、第九十二條之擅自以公開演出之方法
    侵害他人之著作財產權等罪嫌（見偵字第二七八七九號卷五
    九頁），已堪認告訴人二人對乙○○所提告訴之犯罪行為態
    樣，顯與本件被告被訴之違反著作權法第九十一條第二項之
    意圖銷售而擅自以重製之方法侵害他人之著作財產權罪，互
    有不同；又本件起訴之犯罪事實係指被告意圖銷售而擅自重
    製系爭歌曲於電腦伴唱機內，並以三千元價格銷售予乙○○
    ，則乙○○既為被告銷售之對象，有如前述，自難認乙○○
    與被告係同為違反著作權法第九十一條第二項之意圖銷售而
    侵害他人著作財產權罪之共犯。是告訴人二人前揭對乙○○
    撤回告訴，其效力自不及於被告。是被告及其辯護人前開主
    張，為屬無據，並無可採。
  (二)證據能力之說明：
  1.被告及其辯護人爭執乙○○於警詢時陳述及於偵查中檢察官
    訊問時陳述之證據能力。經查：
    (1)按被告以外之人於審判外之陳述，除法律有規定者外，不
      得作為證據；被告以外之人於檢察事務官、司法警察官或
      司法警察調查中所為之陳述，與審判中不符時，其先前之
      陳述具有較可信之特別情況，且為證明犯罪事實存否所必
      要者，得為證據。刑事訴訟法第一百五十九條第一項、第
      一百五十九條之二分別定有明文。次按被告以外之人於司
      法警察（官）調查中所為之陳述，倘與嗣於審判中之證述
      相符時，因其不符刑事訴訟法第一百五十九條之二有關傳
      聞例外規定，即不得作為認定犯罪事實之證據，此時，當
      以證人審判中陳述作為證據（參見最高法院九十六年度臺
      上字第三九二三、七○二一號判決，均同此旨）。經查，
      證人乙○○於警詢時證述後，嗣於本院審理時已另具結作
      證，且證人乙○○就前開電腦伴唱機內之系爭十六首歌曲
      ，係由自稱你歌音響之男子，於九十六年年初至上址「綠
      野小吃部」，將系爭十六首歌曲灌錄至前開電腦伴唱機內
      乙節，其於警詢時及嗣於本院審理時證述之內容，尚無岐
      異，依前開說明，證人乙○○於警詢時之證述，自無證據
      能力。至於證人乙○○就該自稱你歌音響之男子而至其上
      址「綠野小吃部」灌歌者究係何人、該自稱你歌音響之男
      子究否係主動至上址「綠野小吃部」向證人乙○○推銷而
      灌歌等情，證人乙○○於警詢時之陳述，與其嗣於檢察官
      訊問乃至本院審理時具結而為之證述，情節至為歧異、互
      不相符（詳後述第五、(二)點理由之內容），此部分復無其
      他證據證明證人乙○○先前於警詢時之陳述具有較可信之
      特別情況，是證人乙○○前揭於警詢時之證言，自亦無證
      據能力。
    (2)按刑事訴訟法有關傳聞法則及例外之規定（第一百五十九
      條至第一百五十九條之五），如條文已明定得為證據者（
      如第一百五十九條之一第一項），或依規定原則上有證據
      能力，但當事人未抗辯其有例外否定證據能力之情形者，
      即無庸就其如何具有證據能力而為說明。同法第一百五十
      九條之一第二項規定：「被告以外之人於偵查中向檢察官
      所為之陳述，除顯有不可信之情況者外，得為證據。」已
      揭示被告以外之人於偵查中向檢察官所為之陳述，原則上
      為有證據能力，僅於顯有不可信之情況，始例外否定其得
      為證據。是被告如未主張顯有不可信之情況時，檢察官自
      無從就無該例外情形而為舉證，法院亦無庸在判決中說明
      無例外情形存在之必要；僅於被告主張有例外情形而否定
      其得為證據時，法院始須就有無該例外情形予以調查審認
      。又被告有與證人對質及詰問證人之權利，其中所謂「對
      質」，是指被告與證人同時在場，面對面互為質問之意。
      而被告之對質權，係藉由對質程序，法院得以觀察其問答
      之內容與互動，親身感受而獲得心證，有助於真實之發現
      ；詰問權則係指訴訟上當事人有在審判庭輪流盤問證人，
      以求發現真實，辨明供述證據真偽之權利。現行刑事訴訟
      法對於詰問制度之設計，以同法第一百六十六條以下規定
      之交互詰問為實踐，屬於人證調查證據程序之一環；與證
      據能力係指符合法律所規定之證據適格，而得成為證明犯
      罪事實存在與否之證據資格，性質上並非相同。偵查中檢
      察官為蒐集被告犯罪證據，訊問證人旨在確認被告嫌疑之
      有無及內容，與審判期日透過當事人之攻防，調查人證以
      認定事實之性質及目的，尚屬有別。偵查中訊問證人，法
      無明文必須傳喚被告使之得以在場，刑事訴訟法第一百八
      十四條第二項亦僅規定因發見真實之必要，得命證人與被
      告對質，是檢察官偵查中雖未命證人與被告對質，尚非違
      法。此項未經被告對質之被告以外之人於偵查中向檢察官
      所為之陳述，依刑事訴訟法第一百五十九條之一第二項之
      規定，原則上屬於法律規定為有證據能力之傳聞證據，於
      例外顯有不可信之情況，始否定其得為證據，業如前述。
      現行刑事訴訟法關於行通常審判程序之案件，為保障被告
      之反對詰問權，復對證人採交互詰問制度，其未經詰問者
      ，僅屬未經合法調查之證據，並非無證據能力，而禁止證
      據之使用。此項詰問權之欠缺，非不得於審判中由被告行
      使以資補正，而完足為經合法調查之證據。倘被告於審判
      中捨棄對質、詰問權，自無不當剝奪被告對質、詰問權行
      使之可言（最高法院九十七年度臺上字第一○六九號判決
      參照）。經查，就被告之本案偵查中（即九十七年度偵字
      第九一六三號），業據證人乙○○於檢察官訊問時經具結
      而為證述，被告及其辯護人並未釋明就證人乙○○之結證
      證言「顯有不可信之情況」之具體理由，且依證人乙○○
      當時結證之過程及訊問筆錄作成之情況，亦無顯不可信之
      情事，依前開說明，自有證據能力。又本院審理時已依被
      告及其辯護人之聲請傳喚證人乙○○到庭結證，並經被告
      與其等當庭對質、詰問，依前開說明，業已踐行而完足合
      法調查證據之程序，則證人乙○○於檢察官訊問之結證證
      言，自得作為證據，附此敘明。
    (3)再者，就被告本案被訴涉犯違反著作權法第九十一條第二
      項罪嫌，被告與證人乙○○間並非共犯關係，已如前述。
      且乙○○於其自己為被告案件之偵查中（即九十六年度偵
      字第二七八七九號案件）檢察官訊問時，係以自己為單獨
      被告身分應訊而為陳述，非以證人身分所經具結而為之陳
      述，此觀九十六年度偵字第二七八七九號偵查卷附乙○○
      各次之陳述甚明。則被告與證人乙○○間既非共犯、共同
      被告關係，依刑事訴訟法第一百五十八條之三、第一百八
      十六條、第一百八十九條之規定，乙○○此部分未經具結
      而於檢察官訊問所為之陳述，為無證據能力。
    (4)次按我國刑事訴訟法基於證據裁判主義及證據能力之規定
      ，得以作為認定犯罪事實之依據，以有證據能力之證據為
      限，惟於審判期日證人所為陳述與審判外之陳述相異時，
      可提出該證人先前所為自我矛盾之陳述，用來減低其在審
      判時證言之證明力，此種作為彈劾證據使用之傳聞證據，
      因非用於認定犯罪事實之基礎，不受傳聞法則之拘束（參
      見最高法院九十六年度臺上字第七三三七號、九十七年度
      臺上字第六三二一號判決，亦同此旨）。則證人乙○○前
      揭於警詢時乃至偵查中檢察官訊問時未經具結而為屬無證
      據能力之陳述，自仍得作為本案之彈劾證據使用，併予敘
      明。
  2.另被告及其辯護人爭執卷附證人乙○○提出之九十三年一月
    二十六日、九十四年二月六日契約書各一件、名片六張（即
    其中三張，係抬頭均印有ＮＩＣＯ你歌音響企業，姓名分別
    為宋慕蘇、林志昇、陳仁成之名片一張，及抬頭印有你歌音
    響之名片一張，暨抬頭印有華威影音科技有限公司，姓名均
    為丙○○之名片計二張）、「你歌音響企業社」之出貨單六
    張【即抬頭均印有你歌音響企業，出貨日期欄各記載九十三
    年四月十日、九十三年十一月十一日、九十三年（年月不詳
    ）、九十四年二月六日、九十四年十月四日、九十四年十月
    五日之出貨單各一張】（見偵字二七八七九號卷十七至三二
    頁）之證據能力。經查：
    (1)按其他於可信之特別情況下所製作之文書，得為證據。刑
      事訴訟法第一百五十九條之四第三款定有明文。查卷附前
      揭九十三年一月二十六日、九十四年二月六日契約書各一
      件及出貨單六張，確係由被告與證人乙○○所簽立之契約
      書及被告經營之你歌音響企業社所出具之出貨單乙節，業
      據證人乙○○於九十九年一月十二日本院審理時結證明確
      ，且為被告於本院審理時自承在卷【見本院九十八年度訴
      更字第三二號卷（下稱本院訴更卷）六四頁背面、六六頁
      背面、七六頁】，堪認均係於可信之特別情況下所製作之
      文書，依前開說明，均有證據能力。
    (2)按刑事訴訟法第一百五十九條第一項規定，被告以外之人
      於審判外之言詞或書面陳述，除法律另有規定外，不得作
      為證據。係屬傳聞法則之規定。同法第一百五十九條之一
      至第一百五十九條之五則屬傳聞法則之例外規定。上開傳
      聞法則及其例外之規定係規範供述證據方法（即人的證據
      方法）之證據能力。再者，其內記載有特定內容之文書，
      有僅以該文書記載內容之意義作為證據者（學者有稱之為
      證據文書，核其性質，為屬應依刑事訴訟法規定第一百六
      十五條規定書證之調查證據方法）；有僅以該文書之物理
      性質、外觀、狀態作為證據者（學者有稱之為文書證據，
      核其性質，為屬應依刑事訴訟法規定第一百六十四條規定
      物證之調查證據方法），亦有兼括將該文書之物理性質、
      外觀、狀態及文書記載內容之意義二者作為證據者（即兼
      括證據文書、文書證據之意義），惟無論何者，倘該文書
      （書面）記載之特定內容，與被告以外之人之書面陳述（
      即該被告以外之人，將其親身經歷、目擊某一事實之經過
      記載成書面，並以該書面所記載之內容替代自己親自出庭
      供述）無涉者，依前開說明，自與供述證據中之傳聞法則
      問題，兩不相涉（亦即應依刑事訴訟法規定第一百六十四
      條、第一百六十五條規定之調查證據方法為之）。經查，
      卷附之前開名片五張，旨在證明「你歌音響企業社」及曾
      在「你歌音響企業社」任職之員工宋慕蘇、林志昇、陳仁
      成等人，有與證人乙○○交易或曾互為碰面之情事，或係
      證明任職於華威影音科技有限公司之告訴代理人丙○○，
      有與證人乙○○互為碰面之情事，核其性質，前開名片五
      張係以其外觀、狀態作為證據，自無傳聞法則之適用。是
      被告及其辯護人此部分之主張，為屬無據，並無可採。
  3.次按被告以外之人（包括證人、鑑定人、告訴人、被害人及
    共同被告等）於審判外之陳述雖不符刑事訴訟法第一百五十
    九條之一至第一百五十九條之四等四條之規定，而經當事人
    於審判程序同意作為證據，法院審酌該言詞陳述或書面陳述
    作成時之情況，認為適當者，亦得為證據；當事人、代理人
    或辯護人於法院調查證據時，知有刑事訴訟法第一百五十九
    條第一項不得為證據之情形，而未於言詞辯論終結前聲明異
    議者，視為有前項之同意，同法第一百五十九條之五定有明
    文。則除前揭所述（即前述第1.、2.點理由）被告及其辯護
    人爭執之部分外，檢察官、被告及其辯護人對於本判決所引
    用後述之其餘言詞或書面陳述各項證據方法之證據能力，於
    本院準備程序均陳明對證據能力無意見，亦均未於言詞辯論
    終結前聲明異議，視為於審判程序同意作為證據，且本院審
    酌該等言詞或書面陳述作成之情況並無不當，依刑事訴訟法
    第一百五十九條之五第二項規定，自均有證據能力，併予敘
    明。
  4.再按除法律另有規定外，實施刑事訴訟程序之公務員因違背
    法定程序取得之證據，其有無證據能力之認定，應審酌人權
    保障及公共利益之均衡維護，刑事訴訟法第一百五十八條之
    四定有明文。惟本案所引用之非供述證據，並無證據證明係
    實施刑事訴訟程序之公務員違背法定程序所取得，自堪認均
    具有證據能力，附此敘明。
三、按犯罪事實應依證據認定之，無證據不得認定犯罪事實；又
    不能證明被告犯罪者，應諭知無罪之判決，刑事訴訟法第一
    百五十四條第二項、第三百零一條第一項分別定有明文；且
    認定不利於被告之事實，須依積極證據，苟積極證據不足為
    不利於被告事實之認定時，即應為有利於被告之認定，更不
    必有何有利之證據（最高法院三十年上字第八一六號判例參
    照）；認定犯罪事實所憑之證據，雖不以直接證據為限，間
    接證據亦包括在內；然而無論直接或間接證據，其為訴訟上
    之證明，須於通常一般之人均不致有所懷疑，而得確信其為
    真實之程度者，始得據為有罪之認定，倘其證明尚未達到此
    一程度，而有合理之懷疑存在時，基於無罪推定之原則，即
    應為無罪之判決（最高法院七十六年臺上字第四九八六號判
    例參照）；事實審法院對於證據之取捨，依法雖有自由判斷
    之權，然積極證據不足證明犯罪事實時，被告之抗辯或反證
    縱屬虛偽，仍不能以此資為積極證據應予採信之理由（最高
    法院三十年上字第四八二號判例參照）。又刑事訴訟法第一
    百六十一條第一項規定：檢察官就被告犯罪事實，應負舉證
    責任，並指出證明之方法。因此，檢察官對於起訴之犯罪事
    實，應負提出證據及說服之實質舉證責任。倘其所提出之證
    據，不足為被告有罪之積極證明，或其指出證明之方法，無
    從說服法院以形成被告有罪之心證，基於無罪推定之原則，
    自應為被告無罪判決之諭知（最高法院九十二年度臺上字第
    一二八號判例參照）。
四、本件公訴人認為被告涉犯前揭違反著作權法第九十一條第二
    項之罪嫌，無非係以：(一)告訴代理人黃一堅、丙○○於警詢
    、檢察官訊問時之指訴，及豪記公司之代理商瑞影企業股份
    有限公司（下稱瑞影公司）法務人員即證人李家驊於檢察官
    訊問時之結證，及證人乙○○於警詢時之證述及檢察官訊問
    、法院審理時之結證；(二)經警於前揭時地扣得之前開電腦伴
    唱機一臺（含ＣＦ記憶卡一片、遙控器一個）及點唱之歌本
    一本；(三)卷附系爭十六首歌曲之著作財產權讓與證明書各一
    件、前開電腦伴唱機內有系爭十六首歌曲之相片二十九張，
    及卷附證人乙○○提出之九十三年一月二十六日、九十四年
    二月六日契約書各一件、本票二紙、名片六張（其中三張，
    係抬頭均印有ＮＩＣＯ你歌音響企業，姓名分別為宋慕蘇、
    林志昇、陳仁成之名片各一張，及抬頭印有你歌音響之名片
    一張，暨抬頭均印有華威影音科技有限公司，姓名均為丙○○之名片計二張）、「你歌音響企業社」之出貨單六張【即
    抬頭均印有你歌音響企業，出貨日期欄各記載九十三年四月
    十日、九十三年十一月十一日、九十三年（年月不詳）、九
    十四年二月六日、九十四年十月四日、九十四年十月五日之
    出貨單各一張】（見偵字二七八七九號卷十七至三二頁），
    暨卷附瑞影公司之弘音精選ＭＩＤＩ承租約定書、確認書各
    一件，為其所憑之論據。訊據被告堅詞否認有前揭違反著作
    權法第九十一條第二項之不法犯行，辯稱：扣案之前開電腦
    伴唱機應非先前「你歌音響企業社」出租或販售予乙○○之
    電腦伴唱機，我自己沒有擅自重製系爭十六首歌曲之行為，
    我亦無利用「你歌音響企業社」的員工等他人擅自重製系爭
    十六首歌曲之行為，且一般人在市面均能輕易取得ＣＦ記憶
    卡並加以儲存資料，而前開電腦伴唱機內之系爭十六首歌曲
    亦係以儲存在ＣＦ記憶卡之方式為之，扣案前開電腦伴唱機
    內之系爭十六首歌曲與我無涉等語。
五、經查：
  (一)觀諸卷附系爭十六首歌曲之著作財產權讓與證明書及瑞影公
    司之弘音精選ＭＩＤＩ承租約定書、確認書各一件，並佐以
    告訴代理人黃一堅、丙○○於警詢、檢察官訊問時之指訴，
    及瑞影公司法務人員即證人李家驊於檢察官訊問時、瑞影公
    司業務部協理即證人粘正義於本院（九十七年度訴字第三四
    七五號）審理時之結證情節，至多僅能證明系爭十六首歌曲
    之著作財產權人為告訴人豪記公司、甲○○（即前開「風箏
    」歌曲之著作財產權人為豪記公司，其餘十五首歌曲之著作
    財產權人為甲○○），及被告就系爭十六首歌曲並無著作財
    產權，被告並未獲得授權可將系爭十六首歌曲灌錄而重製在
    上址「綠野小吃部」電腦伴唱機內之事實，顯無從依此推認
    將系爭十六首歌曲灌錄而重製至前開電腦伴唱機內之人究係
    何人，並遽為不利被告之認定。
  (二)證人乙○○於九十七年七月十七日檢察官訊問時證稱：系爭
    十六首歌曲是九十六年年初，農曆年過年前最後一次灌錄；
    灌錄系爭十六首歌曲花了三千元，這次包含整理前開電腦伴
    唱機等，我總共花了約一萬多元；九十六年年初幫我灌錄系
    爭十六首歌曲的人我不知道，他們常換人員，我知道是開你
    歌的黑白顏色箱型車子來；因為之前的單據有寫到宋慕蘇，
    當時有順便灌歌，所以我之前才提到宋慕蘇等語（見偵字九
    一六三號卷四三頁）。又證人乙○○嗣於九十九年一月十二
    日本院審理時雖亦證稱：系爭十六首歌曲，是丁○○的「你
    歌音響企業社」裡面的人，在九十六年年初元月，到上址「
    綠野小吃部」來灌錄的等語【見本院九十八年度訴更字第三
    二號卷（下稱本院訴更字卷）六四頁】。並有前開電腦伴唱
    機一臺（含ＣＦ記憶卡一片、遙控器一個）、點唱之歌本一
    本扣案及前開電腦伴唱機內有系爭十六首歌曲之相片二十九
    張附卷可按。惟查：
  1.證人乙○○就九十六年年初該次將系爭十六首歌曲灌錄至前
    開電腦伴唱機之原因，觀諸證人乙○○於九十九年一月十二
    日本院審理時證稱：是我打電話到「你歌音響企業社」來整
    理我的機臺及順便更新歌曲，我打了電話之後，約隔很久他
    們才來，時間上我沒有辦法確定，因為隔很久我才覺得生氣
    ，因為一個月、兩個月我還可以忍受，我會說很久而且生氣
    ，表示最少有三個月以上他們才來等語（見本院訴更字卷六
    七頁），與乙○○於九十六年十一月十一日警詢時證稱：系
    爭十六首歌曲是於九十六年年初，一名自稱你歌公司的男子
    ，來店內向我推銷，因我所使用的金嗓伴唱機容量不夠，所
    以一併連點歌本及遙控器都換新，灌歌每次收費約每臺四千
    元至五千元左右，我約半年灌一次更新伴唱機內的歌曲，這
    一次共花了一萬五千多元灌歌及加大伴唱機容量，之後系爭
    十六首歌曲就在前開電腦伴唱機內了等語互核，顯見證人乙○○對於將系爭十六首歌曲灌錄至前開電腦伴唱機之原因，
    究係其主動撥打電話至「你歌音響企業社」要求而灌錄重製
    ，或係「你歌音響企業社」之人員主動至上址「綠野小吃部
    」向證人乙○○推銷而灌錄重製，其先後陳述情節至為歧異
    ，則證人乙○○對被告不利證述之憑信性，顯至有可疑，非
    可輕信。
  2.又觀諸卷附前揭證人乙○○提出之九十三年一月二十六日、
    九十四年二月六日契約書各一件、本票二紙及「你歌音響企
    業社」之出貨單六張【即抬頭均印有你歌音響企業，出貨日
    期欄各記載九十三年四月十日、九十三年十一月十一日、九
    十三年（年月不詳）、九十四年二月六日、九十四年十月四
    日、九十四年十月五日之出貨單各一張】，係自九十三年間
    起至九十四年間之資料，顯與證人乙○○前揭證稱系爭十六
    首歌曲灌錄重製至前開電腦伴唱機之時間即九十六年年初，
    均時隔相當之期間，已難認二者間有何直接關聯。且卷附前
    揭證人乙○○提出之九十三年一月二十六日、九十四年二月
    六日契約書各一件及九十三年四月十日之出貨單一紙，係證
    人乙○○於九十三年一月二十六日簽立伴唱器材（月租式）
    契約書而向「你歌音響企業社」租用電腦伴唱機一臺後，證
    人乙○○旋於九十三年三月間終止該租約，另改為向「你歌
    音響企業社」購買電腦伴唱機一臺（即九十三年四月十日之
    出貨單部分），嗣於九十四年二月間，因證人乙○○前開購
    買之電腦伴唱機一臺送修期間，另簽立九十四年二月六日伴
    唱器材（月租式）契約書而向「你歌音響企業社」另租用電
    腦伴唱機一臺以供短暫使用，約隔半個月後，證人乙○○又
    終止租約並取回其原先買斷並送修之電腦伴唱機；又卷附之
    其餘五張出貨單【即出貨日期欄各記載九十三年十一月十一
    日、九十三年（年月不詳）、九十四年二月六日、九十四年
    十月四日、九十四年十月五日之出貨單各一張】，亦均非被
    告或「你歌音響企業社」之員工於九十六年年初將系爭十六
    首歌曲灌錄重製於前開電腦伴唱機內而簽立之出貨單等情，
    亦據證人乙○○先後於九十七年十月十六日、九十九年一月
    十二日本院審理時結證明確【見本院九十七年度訴字第三四
    七五號卷（下稱本院訴字卷）七○、七一頁；本院訴更字卷
    六四至六六頁】。再佐以證人乙○○於九十七年十月十六日
    於本院審理時結證：九十六年除夕前一週要灌歌及整理電腦
    伴唱機、簿子時，簡單估價給我的人我不知道這個人是何人
    ，但不是丁○○，也不是陳明嘉；九十六年年初至上址「綠
    野小吃部」灌錄歌曲的人不是陳明嘉，也不是宋慕蘇等語（
    見本院訴字卷七○頁背面、七一頁背面），嗣證人乙○○於
    九十九年一月十二日於本院審理時亦結證：陳仁成是我還沒
    有與「你歌音響企業社」接觸前就認識的人，我與「你歌音
    響企業社」間的往來與陳仁成沒有關係，是因為陳仁成我才
    瞭解「你歌音響企業社」，我簽約跟陳仁成都沒有關係；林
    志昇有可能是跟陳明嘉或宋慕蘇過來的人，但是我跟他沒有
    接觸；卷附林志昇的名片是我交給檢察官的，因為有時候「
    你歌音響企業社」的人員會有兩個人來，有可能是林志昇來
    的時候放的名片；我將九十四年二月六日向「你歌音響企業
    社」租用的電腦伴唱機，返還給「你歌音響企業社」後，「
    你歌音響企業社」人員應該還有來上址「綠野小吃部」灌錄
    歌曲二次，其中包括九十六年年初之該次，但這二次都不是
    陳明嘉，因為陳明嘉於九十四年間就向我說沒有在「你歌音
    響企業社」做了，這二次其中有一次是宋慕蘇，但九十六年
    年初之該次不是宋慕蘇，林志昇也不是這二次我灌歌的人等
    語（見本院訴更字卷六七、六九頁）。又參以證人陳明嘉於
    九十七年十月十六日於本院審理時結證：我只有在九十三年
    一月份的時候，至上址「綠野小吃部」換過一次ＣＦ記憶卡
    ，該次並無系爭十六首歌曲，乙○○向「你歌音響企業社」
    買斷電腦伴唱機後，我就沒有灌錄歌曲這方面的服務；不是
    承租「你歌音響企業社」電腦伴唱機的客戶，我們沒有去灌
    錄歌曲並收費等語明確（見本院訴字卷七四、七五頁）。從
    而，於九十六年年初將系爭十六首歌曲灌錄重製於前開電腦
    伴唱機內之人，並非被告本人或陳仁成、陳明嘉、宋慕蘇、
    林志昇等曾在「你歌音響企業社」任職之人員，堪以認定外
    ，而卷附前揭證人乙○○於偵查中提出之前開「你歌音響企
    業社」之名片四張（即其中三張，係抬頭均印有ＮＩＣＯ你
    歌音響企業，姓名分別為宋慕蘇、林志昇、陳仁成之名片各
    一張；其中一張，僅抬頭印有你歌音響），自均亦無從作為
    不利被告認定之憑據，亦甚明灼。於此情形，倘認扣案前開
    電腦伴唱機內之系爭十六首歌曲，即係被告利用「你歌音響
    企業社」之員工等他人加以灌錄重製，至仍有相當程度之合
    理懷疑存在，亦屬速斷。
  3.況證人乙○○一方面雖證稱係「你歌音響企業社」之人員，
    於九十六年年初將系爭十六首歌曲灌錄重製於前開電腦伴唱
    機內等語，然再由證人乙○○於九十七年十月十六日本院審
    理時證稱：卷附之出貨單上沒有記載灌錄歌曲的明細是我的
    疏忽；九十六年除夕前一週要灌歌及整理電腦伴唱機、簿子
    時，簡單估價給我的人我不知道這個人是何人的這次，「你
    歌音響企業社」的人員有給我收據，但我被抓之後，第二天
    我回到店裡面，店裡面好像遭小偷，東西都不見了等語（見
    本院訴字卷七一頁），及證人乙○○嗣於九十九年一月十二
    日於本院審理時結證：我打電話到「你歌音響企業社」時，
    「你歌音響企業社」的人都說版權下來就會幫我灌歌；「你
    歌音響企業社」的人來幫我灌歌時，都有跟我收取費用，如
    果是我不認識的人，我會叫該人開收據，但是陳明嘉我認識
    ，陳明嘉就不一定有開收據（見本院訴更字卷六五頁、六五
    頁背面）。則在「你歌音響企業社」人員均向證人乙○○答
    稱需待「你歌音響企業社」取得灌錄歌曲之權利，才會至上
    址「綠野小吃部」灌錄歌曲，且在「你歌音響企業社」人員
    向證人乙○○收取灌錄歌曲費用時，倘係證人乙○○不認識
    之人，證人乙○○亦會要求該不認識之人開立「你歌音響企
    業社」收據交其收執之情形下，證人乙○○在其本案為警查
    獲後之翌日，竟恰巧的因上址「綠野小吃部」可能遭竊，而
    將本案對被告不利且至為重要即：其所證稱該紙於九十六年
    年初將系爭十六首歌曲灌錄重製於前開電腦伴唱機內、由「
    你歌音響企業社」人員開立之收據遺失，顯與常情相違，益
    見證人乙○○本案不利被告證言之憑信性，至有明顯瑕疵、
    無從憑採。甚且，由證人乙○○於九十七年十月十六日本院
    審理時結證：我本案被查獲前一個月，一位拿卷附之華威影
    音科技有限公司名片（姓名為丙○○）的人有到上址「綠野
    小吃部」招攬灌錄歌曲，當時我沒有給該公司灌歌等語（見
    本院訴字卷七一頁），及證人乙○○嗣於九十九年一月十二
    日於本院審理時結證：我在偵查中提到華威影音科技有限公
    司在我本案被查獲之前，曾向我推銷灌錄歌曲的人，就是在
    庭的告訴代理人丙○○本人，丙○○拿一張宣傳單及名片給
    我，來推銷灌歌；我有與丁○○在電話中吵架，我請丁○○
    修理電腦伴唱機，丁○○說以後都找陳明嘉就好了；我在九
    十六年一月灌錄歌曲之前，就已經跟丁○○吵過架，因為我
    有介紹一個客戶「阿美」向丁○○買電腦伴唱機，中間三個
    月喇叭就壞掉，丁○○執意要收喇叭的錢，陸陸續續我的機
    臺常出毛病，陸陸續續不愉快，累積下來，我才跟丁○○吵
    架等語（見本院訴更字卷七一頁、七一頁背面），顯見證人
    乙○○與告訴人間存有利害關係，證人乙○○因本案為警查
    獲後，亦有為飾卸己責以取得告訴人之諒解，及避重就輕而
    為利己損人之不實證述等動機存在，益見無從以證人乙○○
    之證言，遽為不利被告之認定。
  (三)實則，前開電腦伴唱機內之歌曲，係儲存於插入在前開電腦
    伴唱機上之ＣＦ記憶卡內（即歌曲係儲存在可隨時抽取更換
    之ＣＦ記憶卡內），如需更新前開電腦伴唱機內之歌曲，則
    以更新ＣＦ記憶卡內之歌曲方式為之乙節，業據證人乙○○
    於九十九年一月十二日於本院審理時結證明確，核與被告所
    陳情節相符（見本院訴更字卷六六、七七頁），堪認屬實。
    又前開電腦伴唱機內之系爭十六首歌曲，其灌錄重製方式，
    亦係抽取更換前開電腦伴唱機內之ＣＦ記憶卡方式為之乙節
    ，亦據證人乙○○於九十九年一月十二日於本院審理時結證
    在卷（見本院訴更字卷六八頁）。則衡諸ＣＦ記憶卡之性質
    ，係屬市面上可輕易購得、輕簿一片且得在一般電腦上隨時
    存取之儲存工具，證人乙○○亦有自與「你歌音響企業社」
    無涉之第三人處，取得其內儲存有系爭十六首歌曲之ＣＦ記
    憶卡之可能。於此情形，倘謂提供其內儲存有系爭十六首歌
    曲之ＣＦ記憶卡予證人乙○○者，確與被告有關，顯屬速斷
    ，自難逕為不利被告之認定。
六、綜上所述，依公訴人所舉之證據，尚難證明扣案前開電腦伴
    唱機內之系爭十六首歌曲確與被告有關，無從逕認被告自己
    或有利用他人重製系爭十六首歌曲至前開電腦伴唱機之行為
    。此外，本院復查無其他積極證據，足資證明被告確有公訴
    人所指前揭違反著作權法第九十一條第二項之不法犯行，揆
    諸首揭法條及判例意旨，不能證明被告犯罪，依法自應為被
    告無罪之諭知。
據上論斷，應依刑事訴訟法第三百零一條第一項，判決如主文。
中    華    民    國    99    年    2     月    9     日
                  刑事第十四庭  審判長法  官  陳得利
                                      法  官  黃裕仁
                                      法  官  何世全
以上正本證明與原本無異。
如不服本判決，應於收受送達後10日內向本院提出上訴書狀，並
應敘述具體理由；其未敘述上訴理由者，應於上訴期間屆滿後20
日內向本院補提理由書（均須按他造當事人之人數附繕本）「切
勿逕送上級法院」。
                                      書記官  陳建分
中    華    民    國    99    年    2     月    9     日

司法院資訊處製作；財團法人民間司法改革基金會備份。
